【裁判字號】    94,上訴,3365
【裁判日期】    950418
【裁判案由】    傷害致重傷
【裁判全文】
臺灣高等法院刑事判決                94年度上訴字第3365號
上  訴  人
即  被  告  丙○○
選任辯護人  游孟輝律師
上列上訴人因傷害致重傷案件，不服臺灣板橋地方法院94年度訴
字第818號，中華民國94年8月25日第一審判決（起訴案號：臺灣
板橋地方法院檢察署94年度偵字第1766號），提起上訴，本院判
決如下：
    主  文
原判決撤銷。
丙○○傷害人之身體致重傷，處有期徒刑年陸月。
    事  實
一、丙○○於民國（下同）93年7月24日凌晨1時35分許，在戊○○所經營位於臺北縣蘆洲市○○路385號「喜相逢卡拉OK 」
    內消費時，因誤認當時同在該店內飲酒消費之甲○○酒後與
    老闆娘戊○○爭執時，有辱罵伊之情事，丙○○在客觀上應
    可預見其持酒瓶往甲○○頭部丟擲將可能造成甲○○眼睛視
    能毀敗之結果，竟基於傷害人身體之犯意，由店內走至該店
    門外，持店外擺放屬戊○○所有之玻璃空啤酒瓶1只，朝站
    在店門口之甲○○之頭部丟擲，致甲○○左眼遭酒瓶擊中，
    因而受有左眼眼球破裂並萎縮而遭毀敗一目視能之重傷害。
    經送醫急救並施以眼科手術後，其左眼最佳矯正後視力為無
    光覺，嗣並接受眼球內容物剜除手術。
二、案經甲○○訴由臺北縣政府警察局蘆洲分局報請臺灣板橋地
    方法院檢察署檢察官偵查起訴。
    理  由
一、訊據被告丙○○矢口否認有於前揭時、地傷害告訴人甲○○
    之犯行，於原審辯稱：當時伊丟酒瓶時，沒有發現甲○○受
    傷，（老闆娘）戊○○還把伊攔在門口1個多鐘頭，後來甲○○從裡面出來，伊與戊○○才發現他流血，可能是他自己
    跌倒或其他原因受傷云云，並於本院辯稱：伊那天是11 點
    多去的，伊不認識甲○○，他當時有到店裡面消費，伊有拿
    酒瓶丟擲，那時大概是12點多，伊是看甲○○在店裡面喝酒
    ，和老闆娘叫罵，伊是不高興才往門丟，不是要對甲○○丟
    ，伊不是要傷害他。伊承認丟擲酒瓶會造成人的受傷，但根
    據臺大醫院的報告，他的眼睛並沒有被玻璃酒瓶割傷的情形
    云云。辯護人亦為被告辯稱：臺北縣政府警察局勤務指揮中
    心受理各類案件記錄單表及臺北縣政府消防局受理紀錄單均
    係公務員職務上製作之紀錄文書，均有證據能力，而依上開
    兩份紀錄文件上所顯示報案時間是凌晨1時35分，而依告訴
    人所述案發時間致遲不超過當時凌晨零時30分，則兩者至少
    相隔1小時以上時間，而被告自始至終一再說明伊丟酒瓶時
    間與發現告訴人受傷流血時間至少相隔1個多小時，從而，
    如果被告有丟酒瓶砸中告訴人，則豈有可能在至少逾1個小
    時以上之時間，告訴人始發覺受傷並報警送醫，又告訴人曾
    叫被告趕快走、趕快離開現場，如果告訴人之受傷係被告所
    造成的，則告訴人豈有可能叫被告趕快離開現場之理？由此
    再進一步對照勤務指揮中心受理報案紀錄表記載：「．．．
    經警方到場當事人甲○○．．．因喝醉也不知道為何受傷，
    查詢該店老板（應係指證人戊○○）說當事人因喝醉酒關係
    重心不穩在店內跌倒，導致眼角受傷，未與人發生糾紛．．
    ．」，更進一步證明被告確實未曾以酒瓶砸中告訴人云云。
二、經查：
(一)上開犯罪事實，業據告訴人兼證人甲○○分別於警詢及原審
    偵審中、本院審理時結證指訴綦詳，核與證人戊○○於警詢
    及原審偵審中、本院結證之情節大致相符，且有臺大醫院分
    別於93年7月29日、同年9月21日及同年11月5日出具之診斷
    證明書各1件在卷可稽（分別附於94年度偵字第1766號偵查
    卷宗第4、5、19頁），該3件診斷證明書各明確記載：「診
    斷病名：左眼眼球破裂。醫師囑言：病人因上述疾病於93年
    7月24日來本院急診，於93年7月24日入院，當日接受眼球破
    裂修補手術，目前仍住院中，病人視力狀況宜於門診追蹤檢
    查。」、「診斷病名：1、左眼眼球破裂術後2、左眼眼球萎
    縮。醫師囑言：病人因上述疾病，於93年9月21日門診接受
    視力檢查，右眼最佳矯正後視力可達零點柒，左眼最佳矯正
    後視力為無光覺。」、「醫師囑言：病人因上述疾病於93年
    11月3日來本院住院，93年11月4日在本院接受眼球內容物剜
    除手術，於93年11月5日出院，宜於門診持續追蹤治療。」
    等情，有前揭診斷證明書，及病歷紀錄附於原審卷宗外之牛
    皮紙袋內之病歷資料1冊可參，其所記載病情及就醫過程，
    與告訴人所指稱者互核一致，且告訴人被轉診至臺大醫院前
    ，先被送至臺北縣三重醫院急診作初步處理，依該院急診病
    患登記表中記載「甲○○因左眼皮大且深L/N，腫脹厲害，
    疑似傷及眼球．．．」乙情，有該院之前揭登記表1件在卷
    可憑（附於原審卷宗第48頁），是告訴人之眼傷既係大範圍
    傷及眼皮、眼球並發生腫脹之情形，應係遭外力重大撞擊所
    致，堪以認定。又證人戊○○於原審審理時結證稱：（辯護
    人問：被告丙○○丟瓶子之後，妳就馬上看到甲○○受傷否
    ？）伊聽到聲音之後轉頭過去看，看到甲○○走出來，伊發
    現他流血等語（見原審審判筆錄第11頁），是以證人戊○○
    當時於聽聞被告擲酒瓶聲後轉頭看，旋即發現告訴人臉部流
    血。告訴人甲○○之左眼球於遭到重擊後，因而受有左眼眼
    球破裂之傷害，經送醫急救並施以眼科手術後，其左眼最佳
    矯正後視力為無光覺，嗣並接受眼球內容物剜除手術，有前
    揭臺大醫院93年9月21日及同年11月5日出具之診斷證明書可
    按，足見告訴人左眼係遭被告擲空酒瓶擊中，致視能完全喪
    失，已達重大不治之程度，亦堪以認定。至國立台灣大學附
    設醫院函覆本院略稱：依據本院民國93年7月24日病歷所載
    ，甲○○先生之主訴為左眼遭玻璃割傷，當日即在本院進行
    眼球修補手術，術中並無發現玻璃碎片之殘留。是日病人就
    診時，除左眼球破裂外，尚有左眼上眼皮裂傷（傷口長度約
    1.5公分）及左眼下眼皮裂傷（傷口長度為0.1公分）」等語
    ，顯不能據以認定告訴人左眼並無遭被告擲空酒瓶擊中之事
    實，惟告訴人、證人戊○○於警詢、偵查中及被告於警詢中
    均一致供稱：被告丟擲酒瓶之時間為93年7月24日1時40分，
    核與台北縣政府警察局勤務指揮中心受理各類案件記錄單記
    載報案時間為93年7月24日1時35分略有不符，本院認當被告
    以酒瓶丟擲告訴人頭部致告訴人左眼遭酒瓶擊中受傷之時，
    情勢必然混亂，被告、告訴人與證人戊○○當時顯不可能注
    意當時發生時間，自應以上開勤務中心受理各類案件記錄單
    所載報案時間為準確。
(二)被告丙○○先於警詢時辯稱：伊在店裡消費沒多久，就看見
    甲○○酒後大亂消費者，伊很生氣，所以拿酒瓶丟大門洩憤
    ，甲○○眼睛的傷是他拿酒瓶碎片自己刺的，當時伊有請戊○○看，戊○○有沒有看到伊就不知道了等語（見同上偵查
    卷宗被告之警詢筆錄第9、11頁）；於原審準備程序時辯稱
    ：伊拿起桌上的空酒瓶，往店門口丟擲，因認為店內老闆娘
    的服務態度不好，所以丟擲酒瓶表達不滿，伊丟擲酒瓶時被
    害人（指甲○○）還坐在他原來的位置上等語（見原審卷宗
    94年5月27日準備程序筆錄第2、3頁）；於原審審理時則辯
    稱：甲○○自己喝酒與老闆娘吵架，老闆娘的服務很差，伊
    才會砸酒瓶，伊沒有丟甲○○，伊丟擲時沒有看到甲○○受
    傷，可能是他自己跌倒或其他原因受傷等語（見原審卷宗94
    年8月15日審判筆錄第16、17頁），在本院又為如上之辯稱
    ，是被告就案發當時丟擲酒瓶之原因及被害人甲○○之傷勢
    如何造成等情，先後供述不一，顯係臨訟飾卸之詞，委無足
    採。又被告於警詢中供稱：93年7月24日1時40分許伊有拿酒
    瓶丟向大門，於偵查時供稱：伊丟酒瓶是12點多，救護車是
    1 點多才來，他（指甲○○）是自己割的等語（見同上偵查
    卷宗94年3月7日訊問筆錄第2頁）；於原審準備程序時供稱
    ：大概在11點45分許伊拿起桌上的空酒瓶，往店門口丟擲，
    如果是伊丟擲酒瓶時被害人就受傷，不可能1個多小時過後
    才搭救護車離去等語（見原審卷宗94年5月27日準備程序筆
    錄第2、3頁），於本院審理中又供稱：伊拿酒瓶丟擲大概是
    12 點多，是被告就丟擲酒瓶之時點，先後供述亦不一致，
    故其上揭供詞之真實性，實令人存疑；且證人戊○○於原審
    審理時結證稱：伊聽到聲音（指被告丙○○丟擲酒瓶的聲音
    ）後，轉頭過去看，看到甲○○走出來，伊發現他流血，就
    馬上打119報警等語（見同上審判筆錄第11頁），故被告所
    辯其丟擲酒瓶之時點與救護車到場之時點相距至少1個多小
    時，亦顯無足採。至被告空言辯稱：告訴人左眼係因其故意
    或過失跌倒自傷云云，並無證據可認告訴人有何故意傷己之
    動機及行為，且證人戊○○於原審證述：店內桌椅並無推倒
    或凌亂之痕跡（同前審判筆錄第16頁），於本院證稱：伊聽
    到碰一聲的時候回頭看到車先生他是站著，並且已經受傷，
    顯見告訴人受被告擲酒瓶擊中前後，並無在店內外倒地受傷
    之情形，益證被告所辯非真。
(三)又臺北縣政府警察局勤務指揮中心受理各類案件記錄單記載
    ：「．．．經警方到場當事人甲○○．．．因喝醉也不知道
    為何受傷，查詢該店老板（應係指證人戊○○）說當事人因
    喝醉酒關係重心不穩在店內跌倒，導致眼角受傷，未與人發
    生糾紛．．．」等情，係由現場處理警員丁○○查詢該店老
    板戊○○報由警員乙○○所記載，固經證人丁○○、乙○○
    到庭供證屬實，然上開記錄單之記載，乃警察依民眾報案所
    為之記錄文書，核其本質，乃為被告以外之人於審判外之書
    面陳述，依刑事訴訟法第159條第1項之規定，不具證據能力
    ；且前述證據性質上雖為公務員職務上所製作之紀錄文書，
    但既為針對本件個案作成，即與刑事訴訟法第159條之4第1
    款所示，可經常處於可受公開檢查（Public Inspection ）
    之狀態，設有錯誤，甚易發現而予及時糾正之例行性紀錄文
    書有間（該條款立法理由參照），自非刑事訴訟法第159 條
    之4第1款所謂得成為傳聞例外之公文書，而不能依此規定取
    得證據能力（該條款立法理由參照）；準此，該記錄單上之
    記載，除上述報案時間之記載為正確應可採信外，其餘部分
    之記載乃為被告以外之人於審判外之書面陳述，應屬傳聞證
    據，依現行刑事訴訟法之規定不具證據能力，而不在本院審
    酌之範圍內，況且證人戊○○於原審審理時亦否認曾向前揭
    勤務指揮中心為上開陳述（見原審審判筆錄第12頁），並於
    本院審理中證稱：伊於警員到場時很緊張，不記得伊說什麼
    等語，是上開受理各類案件記錄單顯不能據以認定被告並沒
    有以酒瓶砸中告訴人之事實。被告所舉證人洪美玲到庭供證
    ：當天伊看到丙○○是11點左右到店裡，沒多久伊就下班離
    開了，事後什麼都不知道，甲○○受傷伊不知道，是事後聽
    別人說才知道甲○○受傷等語，亦顯不能為被告有利之證據
    。又告訴人甲○○於本院陳稱：當時伊說趕快走，伊心理是
    要叫戊○○趕快走，因為丙○○還要進來打伊，戊○○把他
    抱住，伊後來說請她離開云云，辯護人所稱告訴人當時曾叫
    被告趕快走、趕快離開現場，亦有誤會。
(四)綜上所述，顯見被告及辯護人上開所辯均屬委卸刑責之詞，
    應均不足採，告訴人之指訴與事實相符，應可採信。被告上
    揭事證明確，犯行洵堪認定。
三、被告以玻璃啤酒瓶丟擲告訴人頭部，致告訴人左眼眼球破裂
    ，經矯正後視力仍為無光覺，終至剜除眼球，足見告訴人之
    重傷害與被告之傷害行為有相當之因果關係。再依當時被告
    係持玻璃酒瓶朝向告訴人頭部丟擲，對該傷害行為有可能導
    致眼球受創而失明之重傷害結果，應係一般常人依客觀經驗
    與邏輯法則可得預見之事，是被告雖無重傷害之故意，惟客
    觀上對該重傷害之結果，仍屬可預見。是核其所為，係犯刑
    法第277條第2項後段之傷害致重傷罪。原審據以論科，被告
    上訴意旨矢口否認犯罪，指摘原判決不當，固無可取，惟原
    判決事實欄漏未記載認定「在客觀上應可預見其持酒瓶往甲○○頭部丟擲將可能造成甲○○眼睛視能毀敗之結果」，尚
    有未洽。原判決既有可議，自應由本院將原判決予以撤銷改
    判，審酌被告之智識程度、犯罪之動機、目的、手段、對於
    告訴人所造成之傷害、犯後猶否認犯行、迄未與告訴人達成
    和解等一切情狀，量處如主文第2項所示之刑，以示懲儆。
據上論斷，應依刑事訴訟法第369條第1項前段、第364條、第299
條第1項前段，刑法第277條第2項後段，判決如主文。
本案經檢察官張啟彬到庭執行職務
中    華    民    國    95    年    4    月     18    日
                刑事第三庭審判長法  官  許國宏
                                法  官  許增男
                                法  官  楊貴志
以上正本證明與原本無異。
如不服本判決，應於收受送達後十日內向本院提出上訴書狀，其
未敘述上訴之理由者並得於提起上訴後十日內向本院補提理由書
（均須按他造當事人之人數附繕本）。
                                書記官  顧哲瑜
中    華    民    國    95    年    4     月    18    日
附錄：本案論罪科刑法條全文
刑法第277 條
傷害人之身體或健康者，處三年以下有期徒刑、拘役或一千元以
下罰金。
犯前項之罪因而致人於死者，處無期徒刑或七年以上有期徒刑；
致重傷者，處三年以上十年以下有期徒刑。


司法院資訊處製作；財團法人民間司法改革基金會備份。
